【裁判字號】    97,易,1556
【裁判日期】    971105
【裁判案由】    竊盜
【裁判全文】
臺灣臺南地方法院刑事判決              97年度易字第1556號
公  訴  人  臺灣臺南地方法院檢察署檢察官
被      告  丙○
上列被告因竊盜案件，經檢察官提起公訴（97年度偵字第11148
號），本院判決如下：
    主  文
丙○竊盜，處拘役伍拾日，如易科罰金，以新臺幣壹仟元折算壹
日。
    事  實
一、丙○基於意圖為自己不法所有之犯意，於民國97年7月25日
    下午17時30分許，至臺南縣歸仁鄉○○路85之1號「全聯福
    利中心」店內，趁店員不注意之際，竊取6罐鮪魚罐頭（每
    罐單價為新臺幣48元，合計288元）先放入隨身攜帶之塑膠
    袋內，再至店內隱敝處拿出，改放入衣褲左右兩側口袋內，
    隨即從結帳櫃檯旁之入口通道走出店門口欲離去，惟因其行
    徑早為該店經理乙○○發覺，而尾隨丙○到店門口外予攔住
    請回辦公室，並經丙○自口袋內取出上開罐頭而報警查獲。
二、案經臺南縣警察局歸仁分局報告臺灣臺南地方法院檢察署檢
    察官偵查起訴。
    理  由
一、程序方面：
  (一)按被告以外之人於審判外之陳述，雖不符刑事訴訟法第159
    條之1至第159條之4之規定，而經當事人於審判程序同意作
    為證據，法院審酌該言詞陳述或書面陳述作成時之情況，認
    為適當者，亦得為證據。當事人、代理人或辯護人於法院調
    查時知有第159條第1項不得為證據之情形，而未於言詞辯論
    終結前聲明異議者，視為有前項之同意，同法第159條之5第
    1、2項定有明文。立法意旨在於傳聞證據未經當事人之反對
    詰問予以核實，原則上先予排除，惟若當事人已放棄反對詰
    問權，於審判程序中表明同意該等傳聞證據可作為證據，基
    於尊重當事人對傳聞證據之處分權，及證據資料愈豐富，愈
    有助於真實發見之理念，且強化言詞辯論主義，使訴訟程序
    得以順暢進行，上開傳聞證據亦均具有證據能力。
  (二)本件證人乙○○於警詢及偵查中所為之證述（警卷第6至8頁
    、偵查卷第12、13頁），均為被告以外之人於審判外之言詞
    陳述，其性質固屬傳聞證據，然證人乙○○於檢察官偵訊時
    之證述，係以證人身分向檢察官所為並經具結後始為陳述，
    且無不法取證等任何顯有不可信之情形，是該等證人在偵查
    時之證述，依刑事訴訟法第159條之1第2項規定，具有證據
    能力。至上開證人於司法警察調查中所為之證述，則經本院
    審理時提示予被告表示意見，被告並無爭執其證據能力，且
    本院依卷內資料審酌上開警詢作成時之情況，亦認為並未有
    何違背法律或其他相關規定之情事，故認為以之作為本案之
    證據亦屬適當，是證人乙○○於警詢之證述亦具有證據能力
    ，本院自得引為判決之依據。
  (三)又卷附之監視錄影帶翻拍照片四幀（警卷第11、12頁），係
    透過攝影機鏡頭，以機械方式將形成之畫面映寫入膠卷，再
    還原於照相紙上，故照相中不含有人的供述要素，且現實情
    形與作為傳達結果的照相，係透過機械而保障內容之一致性
    及正確性來加以保障的，並不存在人對現實情形之知覺、記
    憶，在表現時經常可能發生的錯誤（如知覺的不準確、記憶
    隨時間推移而發生的變化），故非屬供述證據，無傳聞法則
    適用，且被告於本院審理時亦無爭執其證據能力，復無事實
    顯示係公務員因違法蒐證所取得，故亦有證據能力。
二、認定犯罪事實所憑證據及理由：
  (一)訊據被告丙○固坦承於上開時、地，拿取「全聯福利中心」
    店內販售之6罐鮪魚罐頭，經由非結帳通道走出店門口外，
    遭店員跟出予以攔住等情節，惟否認有何竊盜犯行，辯稱：
    伊要排隊結帳時，發現身上所帶的錢不夠，欲至店外之機車
    置物箱拿錢付帳，沒有注意才將罐頭帶出去，伊拿完錢欲回
    頭結帳時，店員便將其請到辦公室，不讓其結帳云云。
  (二)經查，被告於97年7月25日下午17時30分許，在臺南縣歸仁
    鄉○○路85之1號「全聯福利中心」店內，拿取6罐鮪魚罐頭
    先放入隨身攜帶之塑膠袋內，再至店內隱敝處拿出，改放入
    衣褲左右兩側口袋內，隨即從結帳櫃抬旁之入口通道走出店
    門口等情節，業據證人即「全聯福利中心」經理乙○○於警
    、偵訊證述：伊當時正在罐頭貨物櫃旁與員工討論事情，被
    告過來向其詢問海底雞罐頭是否缺貨，因該店內海底雞罐頭
    經常失竊，所以特別注意被告，因而目睹上情等語（警卷第
    7頁、偵查卷第12、13頁），並有卷附「全聯福利中心」店
    門口結帳區及店門外騎樓間之監視器錄影機翻拍照片4幀可
    憑（參警卷第11、12頁），而依上開結帳區照片顯示（警卷
    第11頁上方），被告（即畫面上穿著白色夾克、黑色長褲男
    子）並未在結帳區排隊結帳，乃係經由旁邊之非結帳通道走
    出店門口一情，足以佐證證人乙○○指稱被告走出店門口時
    並未經由結帳櫃臺，乃是從旁邊入口出去等語，洵屬為真，
    應堪採信，被告辯稱當時曾在結帳櫃臺前排隊結帳等情詞，
    顯然非真，要無可採。又被告雖另辯稱：伊發現身上現金不
    夠，欲至店外機車置物箱拿錢付帳云云，然查，被告於偵查
    中亦自陳伊當時身上帶有現金200餘元，並經檢察官當場清
    點後確認被告身上共有現金241元無誤（見偵查卷第8頁），
    是以被告所拿取之罐頭每罐單價僅48元，以其身上現金付款
    ，亦足夠支付5罐價錢，被告倘真有付款購買之意，自可於
    此數量內購買並付款，且按一般商店未付帳物品不得任意攜
    出店家，乃吾人均知之常識，一般民眾購物如發現身上現金
    不夠付款，衡情或會取消購買，抑或先將未結帳物品留置店
    內，待取款結清後再取走貨物，然被告既未將物品留置店內
    ，亦未事先告知店員欲至店外拿錢結帳之情，復據證人乙○
    ○證述明確（見偵查卷第13頁）。益證被告未結帳而將物品
    放置衣物口袋攜出之舉，乃係出於意圖為自己不法所有之主
    觀犯意，已甚明確，其所辯欲至店外機車置物箱拿錢回頭付
    帳云云，亦無可採信。
  (三)綜上所述，被告前開辯解並非可採，其竊盜犯行，事證明確
    ，可以認定，應依法論科。
三、論罪科刑：
  (一)核被告所為，係犯刑法第320條第1項竊盜罪。
  (二)本院審酌被告不思以正當方式獲取財物，竊取他人商品，冀
    得不法之財物，行為已屬不該，犯後復飾詞否認犯行，顯無
    悔意，並兼衡其犯罪動機、目的、方法及所竊取之商品價值
    不高，前曾有妨害自由前科素行，此有臺灣高等法院被告前
    案紀錄表在卷可稽，暨參酌其已年近七旬、無業、學歷為國
    小畢業、經濟狀況貧寒（參警卷第1頁所載被告教育程度、
    家庭經濟狀況及職業欄之記載）等一切情狀，量處如主文所
    示之刑，並諭知易科罰金之折算標準。
四、適用之法律：
  (一)刑事訴訟法第284條之1、第299條第1項前段。
  (二)刑法第320條第1項、第41條第1項前段。
  (三)刑法施行法第1條之1第1項、第2項前段。
本案經檢察官甲○○到庭執行職務。
中    華    民    國    97    年    11    月    5     日
                      刑事第四庭    法  官  陳淑卿
以上正本證明與原本無異。
如不服本判決應於收受本判決後10日內向本院提出上訴書狀，並
應敘述具體理由。如未敘述上訴理由者，應於上訴期間屆滿後20
日內向本院補提理由書狀（均須按他造當事人之人數附繕本）「
切勿逕送上級法院」。
                                    書記官  周怡青
中    華    民    國    97    年    11    月    5     日
附錄本判決論罪科刑法條
刑法第320條第1項：
意圖為自己或第三人不法之所有，而竊取他人之動產者，為竊盜
罪，處 5 年以下有期徒刑、拘役或 5 百元以下罰金。


司法院資訊處製作；財團法人民間司法改革基金會備份。
